臺灣高等法院臺南分院刑事判決
111年度上易字第282號
上  訴  人  
即  被  告  蔡瑞珍



上列上訴人因竊盜等案件，不服臺灣臺南地方法院111年度易字
第275號中華民國111年4月27日第一審判決（起訴案號：臺灣臺
南地方檢察署111年度營偵字第331號），提起上訴，本院判決如
下：
    主  文
上訴駁回。
    事  實
一、蔡瑞珍於民國111年1月17日下午1時10分許，行經臺南市新
    營區綠都心公園機車停車場時，見蕭秀娟所騎乘車牌號碼00
    0-0000號機車停放於該處無人看守，認有機可乘，竟意圖為
    自己不法之所有，基於竊盜之犯意，徒手打開該車置物箱，
    竊取置物箱內放蕭秀娟之健保卡、中華郵政股份有限公司帳
    號000-0000000-0000000號帳戶(以下稱郵局帳戶)提款卡、I
    Phone8 Plus行動電話1支、新臺幣(下同)2,500元及面額各1
    ,000元振興消費卷2張之藍色側背包得手後，據為己有，迅
    即逃離現場。嗣後蔡瑞珍發現蕭秀娟將郵局帳戶提款卡密碼
    書寫於提款卡卡套上，另行意圖為自己不法之所有，基於非
    法由自動付款設備取財之犯意，於同日下午1時41分起至同
    日下午1時44分許，前往臺南市○○區○○路0段000號○○郵局自
    動櫃員機，持郵局帳戶提款卡，插入自動櫃員機，並輸入密
    碼，使自動櫃員機辨識系統誤認蔡瑞珍係有權使用該提款卡
    之人，以此不正方法操作自動付款設備，欲提領6萬元，然
    因自動櫃員機故障未能順利提領款項而未遂，復賡續前開非
    法由自動付款設備取財之犯意，前往臺南市○○區○○路000號○
    ○衛生所旁之○○區農會自動櫃員機，於同日下午1時54分起至
    同日下午1時59分許，持郵局帳戶提款卡，插入自動櫃員機
    ，並輸入密碼，使自動櫃員機辨識系統誤認蔡瑞珍係有權使
    用該提款卡之人，以此不正方法操作自動付款設備，分7次
    提領，每次提領2萬元(每次提領蕭秀娟之帳戶均另被扣取5
    元之跨行提款手續費)，共領取14萬元得手。嗣因蕭秀娟發
    覺遭竊報警處理，而循線查悉上情，承辦員警並於111年1月2
    0日持法院核發之搜索票，至臺南市○○區○○○里○○00號蔡瑞珍
    居處搜索，扣得其竊得之上開振興消費卷2張及現金4,900元
    （均已發還蕭秀娟）、其犯案時穿著之褲子、鞋子等物。
二、案經蕭秀娟訴由臺南市政府警察局新營分局報告臺灣臺南地
    方檢察署檢察官偵查起訴。
    理  由
一、證據能力：
    按被告以外之人於審判外之陳述，雖不符刑事訴訟法第159
    條之1至第159條之4規定得為證據之情形，而經當事人於審
    判程序同意作為證據，法院審酌該言詞陳述或書面陳述作成
    時之情況，認為適當者，亦得為證據，刑事訴訟法第159條
    之5第1項定有明文。又刑事訴訟法第159條之5立法意旨，在
    於確認當事人對於傳聞證據有處分權，得放棄反對詰問權，
    同意或擬制同意傳聞證據可作為證據，屬於證據傳聞性之解
    除行為，如法院認為適當，不論該傳聞證據是否具備刑事訴
    訟法第159條之1至第159條之4所定情形，均容許作為證據，
    不以未具備刑事訴訟法第159條之1至第159條之4所定情形為
    前提。查本判決所引用之下列供述證據暨其他書證、物證，
    檢察官、被告於本院審理時，均同意作為本案證據（見本院
    卷第102頁），且於本院逐一提示後，迄於言詞辯論終結前
    亦未聲明異議，本院審酌上開證據資料製作時之情況，尚無
    違法不當及證明力明顯過低之瑕疵，認以之作為證據應屬適
    當，而有證據能力。
二、認定犯罪事實所憑之證據及理由：
    訊據被告對於持告訴人蕭秀娟郵局帳戶提款卡領款涉犯以非
    法方法由自動付款設備取財犯行坦白認罪，並坦承案發時持
    有告訴人藍色側背包，然否認竊盜犯行，辯稱不能因其持有
    該藍色側背包即因此遽認該物品為被告所竊取，被告是自公
    園機車旁地上撿到告訴人背包，不知該背包為何會掉在該處
    云云。經查：
㈠、告訴人蕭秀娟於111年1月17日下午1時10分許，將所騎乘上開
    機車停放在臺南市新營區綠都心公園停車場內，並將內有健
    保卡、郵局帳戶提款卡、IPhone8 Plus行動電話1支、現金2
    ,500元及面額各1,000元振興消費卷2張之隨身藍色側背包放
    在機車置物箱後離去，被告隨後抵達停車場，徒手打開告訴
    人機車置物箱，竊取上開藍色側背包及其內財物得手後，發
    現告訴人將郵局帳戶提款卡密碼書寫於卡套上，遂先前往○○
    郵局，於同日下午1時41分起至同日下午1時44分許，將郵局
    帳戶提款卡插入自動櫃員機內，輸入密碼欲提領帳戶內存款
    ，因自動櫃員機故障而未得逞，繼而前往○○區農會設於○○區
    衛生所之自動櫃員機，插入郵局帳戶提款卡並輸入密碼，分
    7次各提領2萬元，共領得郵局帳戶內存款14萬元等情，業據
    被告於警詢、偵訊、原審及本院審理時，坦承持告訴人郵局
    帳戶提款卡於上揭時、地，提領告訴人帳戶內存款14萬元之
    事實，並據告訴人於警詢、原審審理時就上情指訴明確(見
    警卷第11至15頁、第17至19頁；原審卷第69頁)，復有原審
    法院核發之111年聲搜字第71號搜索票、臺南市政府警察局
    新營分局111年1月20日搜索、扣押筆錄、扣押物品目錄表、
    扣押現場及物品照片、贓物認領保管單、郵局帳戶存簿儲金
    簿封面、內頁影本、被告竊盜及領款行經路線圖、現場照片
    、路口監視器及自動櫃員機監視器畫面翻拍照片、被告騎乘
    之車牌號碼000-000重型機車車輛詳細資料報表及扣案被告
    案發時穿著之鞋子1雙、褲子1件等在卷可稽(見警卷第25至3
    5頁、第37頁、第41至43頁、第45頁、第47至61頁、第63至7
    9頁、第81頁)。
㈡、被告固以前揭情詞置辯，然查：
１、被告於警詢時自承：「(警方受理被害人蕭秀娟報案，稱其於
    111年1月17日下午1時10分發現其停放於臺南市新營區綠都
    心公園之重機車000-0000號車內財物遭竊，後又於前往郵局
    掛失時，發現遭人盜領提款卡內現金14萬元，經警方調閱監
    視器發現你涉有重嫌，現警方提供監視器供你過目，影像中
    之人是何人？該件竊盜及詐欺案是否為你所為？）是我本人
    無誤。該件竊盜及詐欺案是我所為。(請詳述竊取過程？）
    我於111年1月17日中午（詳細時間我忘記了），當時我騎乘
    000-000號普通重機車欲前往○○家樂福購買物品，行經新營
    區綠都心公園的機車停車場，先將車輛停放在停車場，並前
    往公園旁的廁所內上廁所，如廁後我要騎乘機車離開時，順
    手掀開隔壁車輛的後置物箱，發現其未上鎖，就順手拿走放
    在置物箱內的藍色隨身小包包，之後我就騎乘機車離開至公
    園另一處停放，並下車查看包包內有何物品，當時我有發現
    包包內有手機1支、一個透明夾鏈袋內裝現金約3,000元（詳
    細金額不詳）、健保卡1張、振興五倍卷2張（面額1,000元
    ）、郵局金融提款卡1張以及印章1顆，隨後我就騎乘機車離
    去。(你是以何種方式竊取被害人放置於機車內之財物？有
    無使用工具？有無共犯？）我當時以徒手的方式竊取，沒有
    使用工具，沒有共犯。(本次行竊有無事先預謀？）我是臨
    時起意的，沒有事先預謀。(為何會選定臺南市新營區綠都
    心公園作為犯案目標？）我沒有特別選定，我是去那邊上廁
    所，剛好看到。(為何你要竊取該被害人蕭秀娟所有之藍色
    皮包？）我當時沒有想那麼多，就是出來剛好看到，並順手
    竊取。(你於得手該藍色皮包後，往何處去？做何事？）我
    確認完內容物後，發現提款卡套上有寫密碼，便騎乘000-00
    0號普通重機車前往○○方向離去。之後我先去○○國小旁的郵
    局ATM（臺南市○○區○○路○段000號），因為提款機故障，所
    以當下我有把提款卡插入ATM，但是沒有辦法提領。隨後我
    就要沿○○方向返回住家，返回途中有看到路旁有一臺ATM，
    我便插入提款卡，由提款機提領現金共7次，金額共14萬。(
    你是否知道未經他人同意竊取他人物品及盜領他人財物是違
    法行為？）我知道。(經查你有多次竊盜紀錄，你是否平時
    將犯罪所得做為你生活之費用？）因為我在外有欠賭債，所
    以我都將竊盜所得之財物，拿去償還債務。」等語(見警卷
    第5至10頁)，詳細供述其竊取告訴人藍色側背包之動機、經
    過情節。
２、被告又於偵訊時供稱：「(你是否於111年1月17日下午1時10
    分在臺南市新營區綠都心公園內，竊取車號000-0000號機車
    置物箱內的藍色小包包？）是。(你有無使用工具？）沒有
    。我是徒手，該機車置物箱沒有上鎖。(提款卡你作何使用
    ？）我在同日1時41分到○○郵局提領，但因提款機故障而無
    法提領，所以同日下午1時54分左右，我在○○區衛生所旁農
    會提款機分7次共提領14萬元。(本件涉犯竊盜及詐欺犯行是
    否認罪？）我都認罪。」等語(見偵卷第13至14頁)，就其竊
    取告訴人藍色側背包之經過情形供述明確，且與其警詢之供
    述一致。
３、被告於原審審理時復供稱：「(對於檢察官起訴之犯罪事實及
    所犯法條是否認罪？）認罪。(對檢察官起訴之犯罪事實，
    有何意見？）犯罪事實實在。(對起訴書所載之犯罪事實，
    有何意見？）均實在。沒有意見。(你是徒手硬把告訴人的
    置物箱扳開？）是，我沒有用工具。(告訴人包包裡面是否
    有現金2,500元及消費券2,000元？）是。(你有無拿走告訴
    人包包裡面1支手機？）是。後來我將手機丟棄。(你拿蕭秀
    娟的郵局提款卡第一次要領6萬元是否沒有領到？）是。後
    來有領到現金14萬元。(你領了這麼多錢，警察到你家之後
    ，為何僅剩下4,900元？）我還了車貸及欠當鋪的錢。」等
    語(見原審卷第63頁、第67至70頁)，同樣就其竊盜犯行供述
    在卷，且與其警詢、偵訊之供述並無歧異。
４、被告於警詢、偵訊及原審審理供述之竊盜情節，核與告訴人
    於警詢指訴：「(你於何時？在何地？發現物品遭竊？）於1
    11年1月17日下午1時10分左右在臺南市新營區綠都心公園內
    ，我當時騎乘000-0000輕機車去那裡上廁所，要進去前我將
    我的側背藍色小包包放進車內置物箱內，大概隔10分鐘後出
    來，我打開車廂查看，發現我的藍色小包包就不見了，側背
    藍色小包包裡面有我的健保卡，提款卡、IPhone8 plus手機
    、2,500元及2,000元振興消費券（五倍券）。」等語相符。
    由告訴人指訴內容，堪認其藍色側背包並無掉落地面之可能
    ，且告訴人所述藍色側背包內之財物又與被告供稱其竊取後
    查看告訴人放置於該側背包內財物內容互核一致，若告訴人
    之藍色側背包係被告以外之人掀開告訴人機車置物箱竊取，
    則該竊嫌之目標顯然係藍色側背包內財物，何以會一物未取
    ，直接將藍色側背包丟棄在地，被告所辯明顯悖於常情。更
    何況，依告訴人上開指訴可知，其約案發當日下午1時10分
    許將機車停在公園停車場，而卷附現場監視器畫面照片(見
    警卷第49至50頁)顯示，被告在監視器畫面顯示時間13：20
    ：03(監視器畫面時間較實際時間快約10分鐘)，被告騎乘機
    車至公園另處停車場停放後，下車步行，朝監視器方向往公
    園內走去，在監視器畫面顯示時間13：20：57時，手持告訴
    人藍色側背包並低頭檢視包包內物品，由上述時間序可見，
    告訴人停車離開，至被告將所騎乘原停放在告訴人機車旁之
    機車，騎乘至監視器可攝錄到之公園另處停車場時間相距甚
    短，至多在1分鐘內，以如此短暫時間而言，顯難如被告所
    辯有其他人先竊取告訴人放置於機車置物箱內藍色側背包，
    將之丟棄在地，恰巧為被告發現立即拾起，並騎乘機車到公
    園另處停放等情事，被告辯解不可採信，灼然至明。
５、從而，由上開卷內證據相互勾稽，堪認被告確實有本案竊盜
    告訴人財物及持所竊得之告訴人郵局帳戶提款卡，盜領告訴
    人郵局帳戶內存款之犯行。
㈢、綜上所述，被告辯解皆難採信，本件事證明確，被告犯行洵
    堪認定，自應依法論科。
三、論罪科刑之理由：
㈠、核被告所為，係犯刑法第320條第1項竊盜罪、同法第339條之
    2第1項以不正方法由自動付款設備取財罪。
㈡、被告基於同一以不正方法由自動付款設備取財犯意，雖先因
    自動櫃員機故障，而未成功自○○郵局自動櫃員機領得告訴人
    上開郵局帳戶內存款，此部分犯行僅止於未遂階段，然被告
    嗣後已成功持郵局帳戶提款卡，自○○區農會設置之自動櫃員
    機提領告訴人郵局帳戶存款14萬元得手，而達既遂階段，則
    只要其中部分既遂，即不再贅論其餘未遂部分，概以詐欺取
    財既遂論處，附此敘明。
㈢、按數行為於同時同地或密切接近之時地實施，侵害同一之法
    益，各行為之獨立性極為薄弱，依一般社會健全觀念，在時
    間差距上，難以強行分開，在刑法評價上，以視為數個舉動
    之接續施行，合為包括之一行為予以評價，較為合理，則屬
    接續犯，而為包括之一罪（最高法院86年台上字第3295號判
    決意旨參照）。被告利用自動付款設備，多次提領告訴人郵
    局帳戶內存款既、未遂犯行，係於密切接近之時間及地點接
    續為之，性質上屬接續犯，應包括論以一罪。
㈣、又被告所犯上開竊盜罪及以不正方法由自動付款設備取財罪
    二罪間，犯意各別，行為互殊，應予分論併罰。
四、上訴駁回之理由：
    原審以被告本案竊盜及以不正方法由自動付款設備取財犯行
    ，罪證明確，因予適用刑法第320條第1項、第339條之2第1
    項、第41條第1項前段、第51條第5款，刑法施行法第1條之1
    規定，並審酌被告犯罪動機、手段、有多次竊盜前科、現尚
    因竊盜等案件假釋中、所生危害、竊得財物價值、當庭與告
    訴人蕭秀娟達成民事和解，兼衡被告犯後態度、自述學經歷
    及生活狀況等一切情狀，竊盜犯行量處有期徒刑5月、以不
    正方法由自動付款設備取財犯行量處有期徒刑3月，並定應
    執行有期徒刑6月及諭知易科罰金之折算標準。及說明告訴
    人於原審審理時當庭陳明就被竊之物及遭詐領款項不對被告
    民事求償，另由被告與郵局處理等情，故被告所竊得之物及
    詐領款項，依刑法第38條之2第2項規定不予宣告沒收。經核
    原判決認事用法、量刑及說明相關犯罪所得之不予沒收，均
    無違誤。被告確有本件竊盜及以不正方法由自動付款設備取
    財犯行，業經敘明如上，被告猶執陳詞提起上訴，否認上開
    竊盜犯行，指摘原判決違法不當，為無理由，應予駁回。
五、依刑事訴訟法第368條，判決如主文。
本案經檢察官林怡君提起公訴，檢察官趙中岳到庭執行職務。
中　　華　　民　　國　　111 　年　　7 　　月　　13　　日
                  刑事第六庭    審判長法　官  張瑛宗
                                      法　官  林逸梅
                                      法　官  李秋瑩
以上正本證明與原本無異。
不得上訴。
　　　　　　　　　　　　　　　　　　　書記官  劉紀君
中　　華　　民　　國　　111 　年　　7 　　月　　13　　日

附錄本案論罪科刑法條：
中華民國刑法第320條
意圖為自己或第三人不法之所有，而竊取他人之動產者，為竊盜
罪，處5年以下有期徒刑、拘役或50萬元以下罰金。
意圖為自己或第三人不法之利益，而竊佔他人之不動產者，依前
項之規定處斷。
前二項之未遂犯罰之。

中華民國刑法第339條之2
（違法由自動付款設備取得他人之物之處罰）
意圖為自己或第三人不法之所有，以不正方法由自動付款設備取
得他人之物者，處3年以下有期徒刑、拘役或30萬元以下罰金。
以前項方法得財產上不法之利益或使第三人得之者，亦同。
前二項之未遂犯罰之。